【裁判字號】    90,苗簡,83
【裁判日期】    900608
【裁判案由】    侵權行為損害賠償
【裁判全文】
宣示判決筆錄  九十年度苗簡字第八三號
    原      告  丙○○○
    被      告  甲○○
    訴訟代理人  乙○○
右當事人間九十年度苗簡字第八三號侵權行為損害賠償事件，於中華民國九十年六月
八日下午五時在本院民事第八法庭公開宣示判決，出席職員如左：
                          法      官   林念祖
                          法院書記官   尤旗樟
                          通      譯   秦秀英
朗讀案由兩造均未到。
法官朗讀主文宣示判決，並諭知將判決主文、所裁判之訴訟標的及其理由要領，記載
於後：
    主      文
被告應給付原告新臺幣壹拾壹萬玖仟壹佰捌拾肆元，及自民國九十年五月十七日起至
清償日止，按年息百分之五計算之利息。
原告其餘之訴駁回。
訴訟費用由被告負擔四分之三，餘由原告負擔 。
    訴訟標的：
侵權行為損害賠償請求權。
    理  由  要  領
一、本件原告起訴主張：被告甲○○於民國八十八年四月五日十六時十五分許，在苗
    栗縣南庄鄉獅山村十一鄰獅山七七號，原告丙○○○所開設之雜貨店購物時，因
    不滿原告丙○○○未立即招呼，乃基於傷害之犯意，自後推擠原告，原告因而撞
    及在旁之蛋籃並因而受有胸部挫傷併第七、八肋骨骨折之傷害，經本院八十八年
    度易字第六三二號、高等法院台中分院八十九年度上易字第四五二號刑事判決判
    處被告有期徒刑四月，如易科罰金以三百元（銀元）折算一日，緩刑五年確定。
    原告因此支出醫藥費及就醫之車資費用新台幣（下同）六萬元，住院期間看護費
    二萬二千元，精神上損害賠償之慰撫金十萬元，爰依侵權行為損害賠償請求權訴
    請被告給付上開金額及自起訴狀繕本送達翌日起至清償日止，按年息百分之五計
    算之利息。被告則以：被告雖患有情感性精神病，但從未有毆傷人之紀錄，本案
    之發生純屬意外，乃不小心碰撞所致，且被告父親曾支付原告部分費用一萬二千
    元，但原告所提出之醫療收據浮濫不實，其中部分收據門診門診科別為「眼科」
    、「外科」、「腦神經外科」、「神經內科」、「腎臟內科」，與本案原告受傷
    情節（胸部挫傷併第七、八肋骨骨折）並不相符，且其請求之非財產上損害賠償
    過於主觀片面，因此無法達成和解等語，資為抗辯。
二、原告受有胸部挫傷併第七、八肋骨骨折之傷害之事實，業據原告提出為恭紀念醫
    院八十九年四月二十六日診字第一五０七七六號診斷證明書影本一紙為證，而被
    告因此涉犯傷害罪，經本院刑事庭八十八年度易字第六三二號、高等法院台中分
    院八十九年度上易字第四五二號刑事判決判處被告有期徒刑四月，如易科罰金以
    三百元（銀元）折算一日，緩刑五年確定，亦經本院調閱該案卷檢閱屬實。足認
    原告所述之受傷經過堪信為真實。
三、按因故意或過失，不法侵害他人之權利者，負損害賠償責任；不法侵害他人之身
    體或健康者，對於被害人因此增加生活上之需要時，應負損害賠償責任；又不法
    侵害他人之身體、健康者，被害人雖非財產上之損害，亦得請求賠償相當之金額
    ，民法第一百八十四條第一項前段、第一百九十三條第一項、第一百九十五條分
    別定有明文。本件原告主張被告傷害其身體，堪信為真實，業如前述，縱被告非
    因故意所為，而係不小心碰撞，然既因被告之過失所致，原告仍得援引前開法條
    規定，請求賠償損害，被告此一抗辯，自非可取。茲就原告請求之金額，逐項審
    酌如后：
（一）醫藥費及就醫之車資費用部分：
      原告主張因本件車禍受傷共支出醫藥費及車資費用六萬元，並提出為恭紀念醫
      院醫療費用收據三十件，台灣省立竹東醫院門診收據五件，東元綜合醫院醫療
      費用收據三件，復健科治療單、國術館證明書各一件等為證。查：
 １、 台灣省立竹東醫院門診收據五件中，門字第○○五九四七六號、000000
      0號乃內科就診收據，就診日期分別為八十八年十二月八日、八十八年十二月
      十五日，門字第０一０五０一一號乃眼科就診收據，與原告所受之胸部挫傷併
      第七、八肋骨骨折）並不相符，本件傷害案件顯然就診日期為八十九年四月六
      日，距離受傷之八十八年四月五日已分別有八個月及一年之久，原告復未提出
      此方面之診斷證明書足認此三次就診與被告之加害行為有關，故此三次醫療費
      用不予准許，其餘二件請求合計二百七十元，應予准許。
 ２、 東元綜合醫院醫療費用收據三件及復健科治療單一件，合計一千二百元，均為
      復健科之收據，核屬必要之醫療費用，應予准許。
 ３、 為恭紀念醫院醫療費用收據三十件中，編號0000000號（四百元）、0
      000000號（一百五十元），以及0000000號中之五十元，係申請
      證明書費用，並非治療費用，不應准許。編號0000000號（一百元）、
      0000000號（八十元）、0000000號（一百五十元）分別為「腎
      臟內科」及「內科」，原告並未舉證證明此三次就診與被告之加害行為有關，
      不予准許。至其中「神經內科」及「腦神經外科」部分，因骨折受傷會引發疼
      痛符合通常之經驗法則，原告主張係因背部壓傷，神經抽痛而就診，應屬可採
      ，連同其餘「骨科」、「外科」之部分合計七千七百一十四元，均屬必要之醫
      療費用，應予准許。
 ４、 原告提出之國術館證明書，並非醫師所出具，原告前往求診亦非經醫師指定為
      醫療所必需，因此，該支出不能認為係必要之醫療費用，不應准許。
 ５、 原告另主張就醫車資部分之費用，並未舉出車資收據以實其說，不應准許。
（二）看護費：按被害人因受傷需人看護，而由親屬看護時，雖無現實看護之支付，
      亦應認被害人受有相當看護費之損害，得向加害人請求賠償。蓋因親屬照顧被
      害人之起居，固係出於親情，但親屬看護所付出之勞力，並非不能評價為金錢
      ，只因兩者身分關係密切而免除支付義務，此種親屬基於身分關係之恩惠，自
      不能加惠於加害人，故應衡量及比照僱用職業護士看護情形，認被害人受有相
      當看護費之損害，得向加害人請求賠償。原告提出之診斷證明書載明八十八年
      四月五日入院，八十八年四月十四日出院，住院十日，另衡諸常情，胸骨骨折
      為相當嚴重之外傷，住院期間若無人看護難以自理生活起居，原告主張其受傷
      住院十日，由原告之夫黃維生照顧等情，應堪信為真實。原告請求以每日工資
      二千二百元計算，看護十日合計二萬二千元，與一般住院中短期專業看護之費
      用尚屬相當，爰予准許。
（三）非財產上損害賠償部分：
      原告因本件車禍受傷，因而受有胸部挫傷併第七、八肋骨骨折之傷害，就醫次
      數頻仍，迄今仍未完全痊癒而時常疼痛，精神上自受有相當大之痛苦，另原告
      之職業為自行開設雜貨店，被告則患有情感性精神病而未就業，本院斟酌兩造
      之身分、地位、經濟能力及原告所感受之精神上痛苦等一切情狀，認原告請求
      被告賠償非財產上損害賠償十萬元，核屬相當，應予准許。
四、綜上所述，本件原告之請求可採者為：醫藥費九千一百八十四元、看護費二萬二
    千元及非財產上損害賠償十萬元，共十三萬一千一百八十四元，另被告抗辯已陸
    續給付原告一萬二千元一節，業經原告當庭所自認，堪信為真實，自應將之扣除
    。故本件原告得請求之損害賠償為十一萬九千一百八十四元，原告之請求於上開
    數額，暨自起訴狀送達翌日起至清償日止，按年息百分之五計算之利息，為有理
    由，應予准許。逾此部分之請求尚屬無據，應予駁回。
中      華      民      國    九十    年      六      月      八      日
                                  臺灣苗栗地方法院苗栗簡易庭
                                          法      官  林念祖
右筆錄正本係照原本作成。
本筆錄正本之送達，與判決正本之送達有同一效力。
如不服本判決，須以本判決違背法令為上訴理由時，始得於本判決送達後二十日內向
本院提出上訴狀（須按他造當事人之人數附繕本，並繳納上訴費用，另附郵票三百四
十元）。
                                          法院書記官  尤旗樟
中      華      民      國    九十    年      六      月      十二    日


司法院資訊處製作；財團法人民間司法改革基金會備份。
